【裁判字號】    97,交聲,232
【裁判日期】    970710
【裁判案由】    違反道路交通管理處罰條例聲明異議
【裁判全文】
臺灣新竹地方法院交通事件裁定  97年度交聲字第232號
移
異  議  人  甲○○
上列異議人即受處分人因違反道路交通管理處罰條例案件，對交
通部公路總局新竹區監理所於民國97年6 月27日所為處分（原處
分案號：竹監營字第裁50-U00000000號）聲明異議，本院裁定如
下：
    主  文
異議駁回。
    理  由
一、異議意旨略謂：異議人即受處分人甲○○（下稱異議人）以
    計程車維生，於民國97年5月8日收到乘客以簡訊告知臺灣桃
    園國際機場停車場接乘，異議人絕非刻意從新竹開車到桃園
    攬客，試想一個計程車司機因為客人預約的地點違規，實在
    令人難以心服口服，相關法規規定限制，明顯違反憲法立法
    精神，在不妨礙他人之下，保障人民的一切自由，包括司機
    的工作權，及乘客的自由選擇權，不應受此等法規剝奪，爰
    聲明異議，請求撤銷原處分云云。
二、原處分意旨略以：異議人駕駛退輔會榮車新竹分中心所有車
    號250－PZ號營業小客車於97年5月8日下午5時50分許，在臺
    灣桃園國際機場1 期航廈北路，為內政部警政署航空警察局
    第一分隊員警填掣航警交字第U00000000號單舉發其「計程
    車停車上客，不遵守主管機關規定，嗣由異議人親自簽收完
    成送達；惟異議人收受後不服舉發，於97年5月22日向交通
    部公路總局新竹區監理所陳述意見，經交通部公路總局新竹
    區監理所於97年5月26日以竹監營字第0972600394號函請原
    舉發單位即內政部警政署航空警察局查證，經內政部警政署
    航空警察局於97年6月5日以航警行字第0970014842號函覆略
    以：「…本案違規人計程車駕駛甲○○於97年5月8日17時50
    分至臺灣桃園國際機場第一航廈入境停車場載一名外籍旅客
    ，為本隊第一分隊警員胡正川依據道路交通管理處罰條例第
    60條第2項第4款予以取締舉發。依民用航空機場客運汽車管
    理辦法第10條規定：未備具機場排班登記證之計程車，不得
    進入桃園機場營運，另民用航空機場客運汽車管理辦法第25
    條規定：一般計程車至機場接送親屬僅限駕駛人及其配偶之
    五親等內。渠之行為顯然已違反規定，員警依法舉發並無不
    當。…。」等情，新竹區監理所再於97年6月13日以竹監營
    字第0973600597號函覆異議人違規事實並無違誤，並請依規
    繳納罰鍰。惟異議人對於上開函覆仍有不服，新竹區監理所
    遂於97年6月27日，依據舉發之違規事實及違反道路交通管
    理處罰條例第60條第2項第4款、違反道路交通管理事件統一
    裁罰基準及處理細則第43條、第44條及第67條等規定，掣開
    竹監營字第裁50－U00000000號違反道路交通管理事件裁決
    書（下稱裁決書），認異議人於97年5月8日下午5時50分許
    ，在臺灣桃園國際機場第一期航廈，有「計程車停車上客，
    不遵守主管機關之規定。」之違規行為，裁罰罰鍰新臺幣（
    下同）9百元整，由異議人於同日簽收完成送達程序後，旋
    於同日具狀聲明異議。
三、按依憲法第23條之規定，國家對於人民之自由及權利有所限
    制，固應以法律定之；惟法律對於有關人民權利義務之事項
    ，不能鉅細靡遺，一律加以規定，其屬於細節性、技術性者
    ，法律自得授權主管機關以命令定之，俾便法律之實施；行
    政機關基於此種授權發布之命令，其內容未逾越授權範圍，
    並符合授權之目的者，自為憲法之所許，司法院大法官早於
    釋字第360號理由書中即已闡明。次按，公路法第56之1條規
    定：「為維護民用航空機場交通秩序，確保旅客行車安全，
    各類客運汽車進入民用航空機場，應具備一定資格條件，並
    依規定取得民用航空機場主管機關核發之相關證件，始得營
    運。前項之一定資格條件、申請程序、營運監督、營運應遵
    守事項、適用機場、各類證件核發、計程車之限額、保留比
    例、加收停留服務費、績優駕駛選拔獎勵、接送親屬與對各
    類客運汽車進入民用航空機場營運之限制、禁止事項與其違
    反之吊扣車輛牌照、吊扣、吊銷或停止領用相關證件及定期
    禁止進入民用航空機場營運之條件等事項之辦法，由交通部
    定之。」。現行民用航空機場客運汽車管理辦法係交通部於
    92年9 月18日修正，同辦法第39條規定：「本辦法除另定施
    行日期者外，自中華民國九十二年一月一日施行。」，該辦
    法第2 條第1款、第2款分別立法定義，領有機場排班登記證
    之計程車者為排班計程車；未領有機場排班登記證之計程車
    者為巡迴計程車。又同辦法第25條復規定：「一般計程車駕
    駛人，得駕車進入航站停車場後向勤務警察說明事由，並填
    寫接送親屬登記表經當場審核符合規定後於停車場接送親屬
    。前項親屬僅限駕駛人及其配偶之五親等內，以查核國民身
    分證（必要時應帶戶口名簿）為憑。」此規定固限制一般計
    程車（按即巡迴計程車）之營業權，然前揭公路法規定，基
    於維護民用航空機場交通秩序，確保旅客行車安全，業明確
    授權行政機關即交通部得對一定事項訂定辦法管制，其立法
    目的正當，且有立法授權依據，訂定之事項復均明確，並符
    合比例原則，尚無逾越母法之處，亦與憲法所要求限制人民
    自由權利之法律保留原則授權明確性、比例原則，均無違背
    ，本院自可逕為適用。承此，異議人認現行辦法亦有違憲法
    之立法精神云云，尚非可採。
四、次按，計程車之停車上客，不遵守主管機關之規定，處900
    元以上1,800元以下罰鍰，道路交通管理處罰條例第60 條第
    2項第4款亦有規定。查異議人就其於前揭時、地載客，為警
    舉發乙節，並無異詞；又其所駕計程車乃未領有排班登記證
    之一般計程車，且所搭載者係一般乘客，並非親屬，亦據異
    議人陳明在卷，則其駕駛行為係違反上開辦法第25條第1 項
    規定，至屬明確。從而，舉發警員予以舉發，嗣由原處分機
    關依法裁處900 元罰鍰，核無違誤。準此，本件聲明異議為
    無理由，應予駁回。
五、據上論斷，應依道路交通案件處理辦法第19條，裁定如主文
    。
中    華    民    國    97    年    7     月    10    日
                      交通法庭  法  官  劉兆菊
以上正本證明與原本無異。
如不服本裁定應於裁定送達後5 日內向本院提出抗告狀。
                                書記官  蕭汝芳
中    華    民    國    95    年    7    月     10    日


司法院資訊處製作；財團法人民間司法改革基金會備份。
